【裁判字號】    95,台上,1022
【裁判日期】    950302
【裁判案由】    偽造文書
【裁判全文】
最高法院刑事判決            九十五年度台上字第一０二二號
    上  訴  人  台灣高等法院台南分院檢察署檢察官
    被      告  甲○○原名林.
                        號之2.
                乙○○原名黃.
                        12號.
上列上訴人因被告等偽造文書案件，不服台灣高等法院台南分院
中華民國九十二年五月二十八日第二審更審判決（九十二年度上
更(一)字第七一號，起訴案號：台灣台南地方法院檢察署八十八年
度偵字第一三七一二號），提起上訴，本院判決如下：
    主  文
原判決撤銷，發回台灣高等法院台南分院。
    理  由
本件原判決以公訴意旨略稱：被告甲○○（原名林俊卿，於民國
九十三年五月十二日改名）原係內政部警政署水上警察局第四警
察隊偵查員，於民國八十三年間，因其朋友即被告乙○○（原名
黃永興，於九十二年四月十四日改名）經營仿冒手錶業務（另案
審理），與同行競爭，乃向時任偵查員之甲○○投訴，甲○○表
示可以取締打擊同行，乃基於犯意之聯絡，由甲○○持已蓋台灣
屏東地方法院檢察署關防及該署檢察官賴慶祥印文之空白搜索票
，以彩色影印機複印四張，而偽造台灣屏東地方法院檢察署搜索
票，交由乙○○收藏，擬伺機冒充真正搜索票，假藉司法警察執
行搜索方式，打擊仿冒手錶之同業。迨八十八年八月十日，台灣
台南地方法院檢察署檢察官接獲乙○○仿冒勞力士手錶之線報，
指揮法務部調查局台南市調查站，至台南市○○○○街三之三號
乙○○住處搜索，扣得上開偽造台灣屏東地方法院檢察署之搜索
票四張。因認甲○○、乙○○，均涉有刑法第二百十一條偽造公
文書罪等語。經審理後，認為不能證明被告甲○○、乙○○二人
（下稱被告二人）犯罪，因而撤銷第一審論處其二人共同偽造公
文書罪刑之判決，改判諭知其二人均無罪，固非無見。
惟查：原判決雖以經原審法院將台灣屏東地方法院檢察署函送之
該署關防（即公印）及賴慶祥檢察官印文影本，以及賴慶祥檢察
官曾經簽發之搜索票影本，連同上揭扣案之四張搜索票，送請內
政部警政署刑事警察局鑑定其上所蓋上揭檢察署關防及檢察官賴
慶祥印文是否相同？經該局函覆稱：扣案之四張搜索票均係彩色
影本，俱非原本，有失真之虞，無從鑑定等語。因而無從認定二
者印文是否完全相同；且該四張扣案之搜索票，並未填載有關搜
索要件及製作年月日等內容，不具備公文書之法定程式，外觀上
仍屬空白之搜索票，難認係屬於刑法第二百十一條之公文書等由
，而為被告無罪之判決。然按刑法偽造印文罪，其偽造印文之方
法並無限制，亦不以所偽造之印文與原印文有所差異為必要；無
製作權之人，如就他人之印文以照相、影印或描摹套繪之方法，
複擬另一與原印文相同或類似之印文使用，因屬虛偽製作，使人
誤信為真正之印文，即屬偽造印文。本件縱如原審所為認定，上
揭扣案之四張搜索票，並未填載有關搜索要件及製作年月日等內
容，外觀上仍屬空白之搜索票，尚難認屬於刑法第二百十一條之
公文書；然原判決理由已明該四張搜索票，業經法務部調查局
鑑定認該搜索票包括上揭檢察署關防、檢察官賴慶祥印文等，均
係以彩色影印機所複印，且四張均出於同一原稿；且據賴慶祥檢
察官於法院審理中證稱：該四張搜索票是用電腦合成技術做的，
絕對不是台灣屏東地方法院檢察署的用紙等情（見原判決理由欄
四之(一)(二)記載），倘認上開鑑定及證詞無訛，該四張搜索票上面
之上揭檢察署公印文以及檢察官賴慶祥之印文，顯非真正之印文
；該印文是否係被告二人相互勾串，私擅以影印、電腦合成或描
摹套繪等方法，複製自台灣屏東地方法院檢察署之公印文及檢察
官賴慶祥之印文，被告二人因而應負偽造上揭印文之罪責？即仍
有再調查相關證據，加以釐清之必要。原審未詳查審酌及此，徒
以上揭理由，為被告二人無罪之判決，尚嫌速斷，並有應於審判
期日調查之證據未予調查及理由不備之違誤。檢察官上訴意旨執
以指摘，為有理由，應認原判決仍有撤銷發回更審之原因。
據上論結，應依刑事訴訟法第三百九十七條、第四百零一條，判
決如主文。
中    華    民    國  九十五  年    三    月    二    日
                      最高法院刑事第九庭
                          審判長法官  陳  正  庸
                                法官  賴  忠  星
                                法官  王  居  財
                                法官  林  開  任
                                法官  林  立  華
      本件正本證明與原本無異
                                      書  記  官
中    華    民    國  九十五  年    三    月    九    日
                                                      Ｖ


司法院資訊處製作；財團法人民間司法改革基金會備份。
